臺灣嘉義地方法院刑事判決　　　　　　　99年度訴字第1024號
公　訴　人　臺灣嘉義地方法院檢察署檢察官
被　　　告　宋國維
選任辯護人　王正明律師
上列被告因違反毒品危害防制條例案件，經檢察官提起公訴（99
年度偵字第8051號），本院判決如下：
    主  文
宋國維意圖販賣而持有第二級毒品，處有期徒刑參年貳月，扣案
如附表編號1、2所示之驗餘第二級毒品共壹佰伍拾參顆合計淨重
參拾捌點零壹捌貳公克均沒收銷燬之，編號3所示之外包裝袋貳
個均沒收。
    犯 罪 事 實
一、宋國維明知安非他命及其相類製品係毒品危害防制條例所列
    管之第二級毒品，不得擅自持有及意圖加以販賣而持有，為
    供己施用，初於民國99年10月3日，在新北市板橋區某KTV，
    以新臺幣（下同）4萬8,000元之價格，向不詳姓名年籍綽號
    「小張」男子，購得人稱「喵喵」之淡黃色錠劑型態之安非
    他命類毒品（含安非他命暨3,4-亞甲基雙氧甲基安非他命﹙
    MDMA﹚成分）2包逾155顆而持有（部分業經施用，經警採尿
    送驗偵辦），嗣於同年月7日前某日（上述購入後），宋國
    維因其女友生日將屆，竟起念圖謀售賣營利，基於販賣而持
    有之犯意，擬伺機賣出牟利而執持，然尚未著手於少量分裝
    或定價求售等販賣事宜，即於同年月7日上午8時50分許，為
    警在其嘉義市○區○村里○○鄰○○街227號4樓2住處查獲，
    並扣得其所有如附表所示等物。宋國維後於偵查及審理程序
    中均坦承上情不諱而自白。
二、案經嘉義縣警察局中埔分局報告臺灣嘉義地方法院檢察署檢
    察官偵查起訴。
    理  由
一、按被告以外之人於審判外之陳述，經當事人於審判程序同意
    作為證據，法院審酌該言詞陳述或書面陳述作成時之情況，
    認為適當者，亦得為證據。當事人、代理人或辯護人於法院
    調查證據時，知有第159條第1項不得為證據之情形，而未於
    言詞辯論終結前聲明異議，視為有前項之同意，刑事訴訟法
    第159條之5定有明文。查本件認定事實所援引之證據，關於
    證據能力，提示被告宋國維對之未為爭執之表示，視為同意
    ，而本院審酌該等審判外陳述作成當時之過程、內容、功能
    等情況綜合判斷，核無違法取證或其他瑕疵，認具備合法可
    信之適當性保障而具證據能力，得採為認定事實之基礎。
二、訊據被告於偵審中就前揭意圖販賣而持有扣案「喵喵」毒品
    之主要及重要事實坦承不諱，惟以其主觀上認此乃第三級毒
    品抗辯，併其辯護意旨陳稱：綽號「小張」者告稱「喵喵」
    乃第三級毒品，伊不知其成份及所劃歸之毒品等級，依所犯
    重於所知，從其所知之錯誤法理，應阻卻第二級毒品相關罪
    名之成立，就伊主觀上之認知，應僅成立意圖販賣而持有第
    三級毒品云云。惟查：
 (一) 被告自主供承初因供己施用之緣由購入扣案如附表編號1至3
    所示之毒品2包，嗣起念伺機售賣營利，然尚未少量分裝，
    亦無販售之對象即遭查獲等情（見警卷第4頁至第5頁、偵卷
    第15頁、審卷第24頁至第25頁），有各該自白筆錄製附在卷
    ，並有本院所核發之搜索票、搜索扣押筆錄、扣押物品目錄
    表及查獲物品等證據照片附卷佐實。而扣案如附表編號1至3
    所示外觀為淡黃色錠劑之物品2包，經送行政院衛生署草屯
    療養院鑑定結果略為：檢出安非他命暨3,4-亞甲基雙氧甲基
    安非他命（MDMA）成分。1包，85顆，淨重21.1300公克（驗
    餘淨重20.8719公克，84顆）；1包，70顆，淨重17.3994公
    克（驗餘淨重17.1463公克，69顆），有該院草療鑑字第
    0991000120號鑑定書足憑（見偵卷第20頁至第21頁）。又被
    告所自陳上開持有該等淡黃色錠劑毒品之主觀意圖與故意，
    未見與客觀卷證齟齬，已堪憑採，復查無其係以營利之目的
    為謀售賣而販入，亦無進行少量分裝或定價求售等已著手販
    賣之跡證，則被告意圖販賣而持有扣案毒品之任意性自白，
    與事實相符，要堪認定。
 (二) 被告雖以其不知「喵喵」毒品之成分，且主觀上相信毒販「
    小張」者所告稱「喵喵」屬第三級毒品置辯，然關於本案所
    查扣如附表所示愷他命及「喵喵」等毒品之由來，訊據被告
    供陳：前者為99年9月間在嘉義市「歌神KTV」以1萬元向「
    山豬」所購得之透明結晶狀毒品；後者為同年10月3日在新
    北市板橋區某KTV以4萬8,000元向「小張」所購得之淡黃色
    錠劑等語（見警卷第4至5頁、偵卷第15頁），顯然上開兩項
    毒品之來源、單價、品相各異。而被告不諱言其所知之第三
    級毒品僅愷他命一種等語（見審卷第23頁），則依被告接觸
    扣案兩項不同毒品之親身經歷，加諸其就第三級毒品僅止於
    愷他命之認識、理解與判斷，被告初於購入該等扣案之「喵
    喵」及嗣後興起販賣意圖時，顯無信其為第三級毒品之主、
    客觀基礎，被告謂其主觀上係認「喵喵」為第三級毒品之辯
    詞，已難採信。尤有甚者，針對價購該等未曾接觸過之毒品
    「喵喵」，被告就其與毒販之洽商過程一度供述：「小張」
    說施用這個「喵喵」後會驗不到MDMA反應等語（見審卷第22
    頁），亦應足認被告理當有「喵喵」乃含MDMA（按即安非他
    命類）相關成分之認知，故被告主觀上知悉扣案「喵喵」係
    含安非他命或其相類成分而為第二級毒品，要堪認定。
 (三) 按我國暫行新刑律原有第13條第3項：「犯罪之事實與犯人
    所知有異者，依下列處斷：所犯重於犯人所知或相等者，從
    其所知；所犯輕於犯人所知者，從其所犯」之規定，雖未為
    現行刑法所承襲明定，然其所揭櫫者，乃犯罪理論中故意犯
    之歸責判斷基準，係法理所當然，固向為我國司法實務所採
    （最高法院98年度臺上字第4719號、92年度臺上字第1263號
    、79年度臺上字第3624號等判決意旨參照），然被告就扣案
    「喵喵」之為安非他命類之第二級毒品，主觀上既有認識且
    與客觀事實一致，當無錯誤可言，被告執此為辯，誠無可採
    。被告意圖販賣而持有安非他命類毒品犯行，事證明確，洵
    堪認定，應依法論科。
三、按安非他命、3,4-亞甲基雙氧甲基安非他命（MDMA），係毒
    品危害防制條例第2條第2項第2款所定之第二級毒品。核被
    告本件所為，係犯毒品危害防制條例第5條第2項之意圖販賣
    而持有第二級毒品罪，其初持有該等第二級毒品之行為，應
    為嗣後意圖販賣而持有之高度行為所吸收，不另論罪。起訴
    書犯罪事實欄之記載略為：被告意圖販賣第二級毒品藉出售
    毒品牟利，……購買第二級毒品而持有，尚未及出售即為警
    查獲扣押等情，觀照起訴書及蒞庭實行公訴之檢察官論列被
    告犯行所援引之法條從來即為毒品危害防制條例第5條第2項
    ，就檢察官擇為訴訟客體之侵害性社會事實之界定，關於被
    告之主觀意思，檢察官係載明為意圖販賣，客觀行為則為持
    有第二級毒品，則顯係起訴被告意圖販賣而持有第二級毒品
    無誤，附予敘明。又被告於偵查及審理時，皆就本件意圖販
    賣而持有扣案第二級毒品之主要及重要犯罪事實坦承不諱，
    並為認罪之表示，審理時雖執錯誤法理為辯，然此乃其辯護
    權之正當行使，仍屬自白犯罪，應依毒品危害防制條例第17
    條第2項之規定減輕其刑。爰審酌被告素行差可，持有毒品
    圖售，戕人身心，深具禍害社會之危險性，本不宜寬貸，姑
    念其未及著手販賣，即遭查獲，復能醒悟坦承罪行，尚見悛
    悔之意，兼衡其持有毒品之數量，擬擴散毒害以牟利之犯罪
    動機、目的、手段及犯後態度，自陳高中肄業、打工維生等
    學經歷之智識程度與生活狀況，並斟酌兩造關於刑度之意見
    等一切情狀，量處有期徒刑3年2月，以資薄懲。
四、
 (一) 扣案如附表編號1、2所示之淡黃色錠劑係安非他命暨3,4-亞
    甲基雙氧甲基安非他命（MDMA），為被告本件意圖販賣而持
    有所查獲之第二級毒品，除鑑驗用罄者已不復存而無從沒收
    銷燬外，驗餘共153顆，合計淨重38.0182公克之該等第二級
    毒品，均應依毒品危害防制條例第18條第1項前段規定，宣
    告沒收銷燬之。而上開毒品原始外包裝袋2個，係被告所有
    供盛裝包覆上開毒品，具防止該毒品裸露、逸出及潮濕功能
    ，係便利遂行意圖販賣而持有犯行所用之物，均應依毒品危
    害防制條例第19條第1項規定沒收。
 (二) 毒品危害防制條例第18條第1項前段所稱「『查獲』之毒品
    」，係指有罪判決書於事實欄內，經認定為被告有罪事實之
    毒品。又沒收為從刑之一種，依主從不可分原則，應附隨於
    主刑而同時宣告之，除有罪或免刑等判決，於裁判時併宣告
    外，如諭知無罪之判決，或被告所犯者為他罪，而與案內扣
    押之物全然無關時，既無主刑，則從刑亦無所附麗，縱係違
    禁物，亦不得對之宣告沒收，而應由檢察官另聲請單獨宣告
    沒收。本件所查扣如附表編號4、5所示之愷他命，雖為第三
    級毒品，然非認定被告所為本件意圖販賣而持有之毒品，亦
    與本件犯罪全然無關，自不得宣告沒收。
 (三) 末者，被告本件犯行主觀上固轉念有販賣之意圖，然客觀行
    為僅係就前述原始包裝之淡黃色錠劑第二級毒品2包加以執
    持而已，考諸被告陳明其執有扣案如附表編號6至9所示等物
    之緣由，並揆度事理，被告本件意圖販賣而持有扣案第二級
    毒品之犯行，顯無需使用或預備該等各式夾鏈袋及電子秤，
    其毋寧或與進一步之販賣毒品本身攸關，是該等物品與均被
    告本件犯罪無直接關係，同不得加以沒收。
據上論斷，應依刑事訴訟法第299條第1項前段，毒品危害防制條
例第5條第2項、第17條第2項、第18條第1項前段、第19條第1項
，判決如主文。
本案經檢察官吳咨泓到庭執行職務。
中    華    民    國   100    年    1     月    28    日
                刑事第四庭  審判長法  官  蔡憲德
                                  法  官  王慧娟
                                  法  官  吳育霖
以上正本證明與原本無異。
如不服本判決應於收受判決後10日內向本院提出上訴書狀，並應
敘述具體理由；其未敘述上訴理由者，應於上訴期間屆滿後20日
內向本院補提理由書（均須按他造當事人之人數附繕本）「切勿
逕送上級法院」。
中    華    民    國   100    年    1     月    28    日
                                  書記官  李珈慧
附錄本案論罪科刑法條
毒品危害防制條例第5條
意圖販賣而持有第一級毒品者，處無期徒刑或10年以上有期徒刑
，得併科新臺幣7百萬元以下罰金。
意圖販賣而持有第二級毒品者，處5年以上有期徒刑，得併科新
臺幣5百萬元以下罰金。
意圖販賣而持有第三級毒品者，處3年以上10年以下有期徒刑，
得併科新臺幣3百萬元以下罰金。
意圖販賣而持有第四級毒品或專供製造、施用毒品之器具者，處
 1 年以上7 年以下有期徒刑，得併科新臺幣 1 百萬元以下罰金
。
  附表
┌──┬──────┬─────┬───┬───────┬──────┬─────┐
│編號│外觀或品名暨│數（重）量│所有人│性質或用途    │沒收（銷燬）│依據法條  │
│    │成分        │          │      │              │            │          │
├──┼──────┼─────┼───┼───────┼──────┼─────┤
│１  │淡黃色錠劑  │1包，85顆 │被告  │查獲之第二級毒│驗餘第二級毒│毒品危害防│
│    │（含安非他命│，淨重21.1│      │品。          │品安非他命暨│制條例第18│
│    │暨3,4-亞甲基│300公克。 │      │              │3,4-亞甲基雙│條第1項前 │
│    │雙氧甲基安非│（驗餘淨重│      │              │氧甲基安非他│段。      │
│    │他命﹝MDMA﹞│20.8719公 │      │              │命（MDMA），│          │
│    │）          │克）      │      │              │共153顆，合 │          │
├──┼──────┼─────┤      │              │計淨重38.018│          │
│２  │淡黃色錠劑  │1包，70顆 │      │              │2公克均沒收 │          │
│    │（含安非他命│，淨重17.3│      │              │銷燬之。    │          │
│    │暨3,4-亞甲基│994公克。 │      │              │            │          │
│    │雙氧甲基安非│（驗餘69顆│      │              │            │          │
│    │他命﹝MDMA﹞│，淨重17.1│      │              │            │          │
│    │）          │463公克） │      │              │            │          │
├──┼──────┼─────┤      ├───────┼──────┼─────┤
│３  │上開毒品外包│2個       │      │被告所有供盛裝│外包裝袋2個 │毒品危害防│
│    │裝袋        │          │      │包覆上開編號1 │均沒收。    │制條例第19│
│    │            │          │      │、2毒品，具防 │            │條第1項。 │
│    │            │          │      │止該毒品裸露、│            │          │
│    │            │          │      │逸出及潮濕功能│            │          │
│    │            │          │      │，係便利遂行意│            │          │
│    │            │          │      │圖販賣而持有犯│            │          │
│    │            │          │      │行所用之物。  │            │          │
├──┼──────┼─────┤      ├───────┼──────┼─────┤
│４  │透明結晶    │1包，淨重 │      │均與被告本件犯│均不為沒收之│          │
│    │愷他命      │9.8515公克│      │罪無直接關係。│諭知。      │          │
│    │            │。        │      │              │            │          │
│    │            │（驗餘淨重│      │              │            │          │
│    │            │9.8506公克│      │              │            │          │
│    │            │）        │      │              │            │          │
├──┼──────┼─────┤      │              │            │          │
│５  │透明結晶    │1包，淨重 │      │              │            │          │
│    │愷他命      │6.2230公克│      │              │            │          │
│    │            │。        │      │              │            │          │
│    │            │（驗餘淨重│      │              │            │          │
│    │            │6.2218公克│      │              │            │          │
│    │            │）        │      │              │            │          │
│    │            │          │      │              │            │          │
├──┼──────┼─────┤      │              │            │          │
│６  │大型夾鏈袋  │22個      │      │              │            │          │
│    │            │          │      │              │            │          │
├──┼──────┼─────┤      │              │            │          │
│７  │中型夾鏈袋  │70個      │      │              │            │          │
│    │            │          │      │              │            │          │
├──┼──────┼─────┤      │              │            │          │
│８  │小型夾鏈袋  │120個     │      │              │            │          │
│    │            │          │      │              │            │          │
├──┼──────┼─────┤      │              │            │          │
│９  │電子秤      │1個       │      │              │            │          │
│    │            │          │      │              │            │          │
└──┴──────┴─────┴───┴───────┴──────┴─────┘